臺灣新竹地方法院交通裁定　　　　　　　　　　　　九十三年度交聲字第一二四號
　　移送機關即
　　原處分機關　交通部公路總局新竹區監理所
　　異　議　人　甲○○　男　二.
　　即受處分人
右列異議人因違反道路交通管理處罰條例案件，對於交通部公路總局新竹區監理所九
十三年六月一日竹監營字第裁五０—Ｅ00000000號違反道路交通管理事件裁
決書，聲明異議，本院裁定如左：
    主  文
原處分撤銷。
甲○○汽車駕駛人轉彎時，不依標誌指示，處罰鍰新臺幣壹仟捌佰元，並記違規點數
壹點。又汽車駕駛人，駕駛汽車有違反道路交通管理處罰條例之行為，拒絕停車接受
稽查而逃逸，處罰鍰新臺幣陸仟元，並記違規點數壹點。合計應處罰鍰新臺幣柒仟捌
佰元，並記違規點數貳點。
    理  由
一、按道路交通管理處罰條例第三條第八款及道路交通安全規則第二條第一項第一款
    ，均明文規定該等有關道路交通管理法規所稱汽車均包括機器腳踏車。又按汽車
    駕駛人轉彎時，不依標誌、標線、號誌指示者，處二百元以上六百元以下罰鍰。
    汽車駕駛人，駕駛汽車有違反道路交通管理處罰條例之行為，經交通勤務警察或
    依法令執行交通稽查任務人員制止時，不聽制止或拒絕停車接受稽查而逃逸者，
    除按各該條規定處罰外，處新臺幣三千元以上六千元以下罰鍰。道路交通管理處
    罰條例第四十八條第一項第二款、第六十條第一項分別定有明文。而汽車駕駛人
    ，違反道路交通管理處罰條例第四十八條、第六十條第一項者，除按原條款處罰
    鍰外，並各記違規點數一點，道路交通管理處罰條例第六十三條第一項第一款亦
    明確規定。又汽機車駕駛人有不服指揮稽查而逃逸之情形，當場不能或不宜攔截
    製單舉發者，得對汽機車所有人逕行舉發處罰，並應記明車輛牌照號碼、車型等
    可資辨明之資料，查明車輛所有人姓名或名稱、住址後，製單舉發處罰之，復為
    道路交通管理處罰條例第七之二條第一項第四款及第二項所明定。再逕行舉發違
    反道路交通管理事件，經汽機車所有人依通知單之應到案日期前到案，並告知違
    規駕駛人姓名、
    案依法處理；逾應到案日期，處罰機關應依本條例第八十五條第三項規定處罰該
    汽車所有人，違反道路交通管理事件統一裁罰標準及處理細則第二十四條亦規定
    甚明。
二、本件異議人即受處分人所有之車牌號碼ＨＫＳ—八七五號重型機車，於民國九十
    二年八月十八日十七時四十分許，行經新竹市○○路與學府路交岔路口時，未遵
    行禁止左轉標誌之指示，且機車未依兩段式左轉標誌，逕從光復路違規左轉學府
    路行駛，為執行交通稽查勤務之新竹市警察局第二分局東勢派出所警員莊敏彥當
    場發現，經鳴笛並以手勢指示其停車接受稽查，惟駕駛人拒絕停車受檢而逃逸。
    嗣經警員記下車牌號碼及廠牌、顏色等特徵，返所查詢確認車輛所有人資料無誤
    後，掣製竹市警交字第Ｅ00000000號舉發違反道路交通管理事件通知單
    逕行舉發受處分人有「未依規定轉彎不服取締逃逸者」之違規情事，嗣受處分人
    於應到案日期後始向原處分機關提出申訴，經原處分機關函請舉發單位調查結果
    ，經舉發機關於九十三年四月六日以竹市警二分交裁字第０九三００一六六五一
    號函函覆仍認受處分人違規屬實，原處分機關遂於九十三年六月一日以竹監營字
    第裁五０─Ｅ00000000號裁決書，裁處受處分人罰鍰七千八百元等情，
    有上開通知單影本、舉發機關書函影本、裁決書影本等附卷可稽。
三、受處分人異議意旨，初於聲明異議狀略載：受處分人回想當日情況並未如新竹市
    警察局第二分局所函覆之「掣單員警鳴笛示警只是執行，不聽指揮強行左轉，攔
    阻不及逃逸」之違規情事，況依規定，警員得逕行舉發情況僅有二：一當面攔下
    開立舉發單，二檢附違規照片，然本件並未檢附違規照片，且所指不服員警指揮
    而逃逸亦非事實，嗣於本院調查時則稱：伊印象中沒有在九十二年八月十八日下
    午五點四十分騎該輛機車經過新竹市○○路與學府路口，也不記得當時人在何處
    ，伊曾有段時間把機車借給報社老闆趙新權，就借他一個下午，但是忘記是哪一
    天，伊不知道趙新權地址，而且他因債務問題跑路，所以沒有辦法偕同他來開庭
    或呈報其地址。伊沒有裁決書上的違規行為，沒有收到本件舉發單，係伊到監理
    所要換行照時才發現本件違規紀錄，才知本件舉發單曾被退回過，後來伊去申訴
    ，監理所才下本件裁決，爰請求撤銷原裁決云云。
四、經查：
（一）受處分人名下之車牌號碼ＨＫＳ—八七五號重型機車，於前揭時、地違規左轉
      ，經交通警察當場鳴笛攔停時，拒絕停車接受稽查而逃逸，業據證人即掣單舉
      發之員警莊敏彥到庭結證稱：「我在學府路上靠近光復路口，執行十七時到十
      九時取締交通違規的勤務，我當時身著制服，光復路與學府路口中央有義交在
      指揮交通，我聽到那位義交吹哨的聲音，就看到一輛深色的重型機車由光復路
      違規左轉學府路，該路口十七時至二十時除公車以外禁止左轉，我就吹哨、用
      手示意那輛機車靠邊停，但是機車騎士並沒有減速，也沒有停下來，就往學府
      路方向騎走，我把那輛機車車牌號碼記在隨身攜帶的紙張上，十九時下勤務回
      到東勢派出所後以電腦查詢該機車的車籍、車主資料、車身顏色、年份，車身
      顏色與我當初所看的機車是相符。：：沒有誤認，我距離那輛機車七、八公尺
      ，有看清楚車號。」（見本院九十三年八月十七日訊問筆錄第二頁、第四頁）
      。而上開車輛違規左轉與拒絕接受稽查逃逸之情事，經員警莊敏彥記下車牌號
      碼、車型及機車顏色後掣單舉發，依道路交通管理處罰條例第七條之二第二項
      規定，足認員警對受處分人所為逕行舉發處罰之行政行為，符合正當法律程序
      ，尚無瑕疵，依當時係下午時分，現場視線良好，證人莊敏彥既為執行交通勤
      務之公務員，對於記明車輛牌照號碼、車型等可資辨明之資料，為其業務內之
      事項，其觀察程度自較一般人更為專注，應無誤認之可能，參以證人莊敏彥與
      受處分人素不相識，並無宿怨，係依法執行勤務之公務員，當無設詞誣陷受處
      分人，而致己身負偽證刑責之理，而觀其所述，其就舉發之時間、地點、違規
      人之性別、穿著、特徵及行進路線之情狀敘述均極為詳盡，自無誤為舉發之可
      能，是證人莊敏彥證言堪以採信。本院亦查無任何證據足資證明員警有捏造事
      實違法取締之情事，則執勤員警本其維護交通秩序、安全職責所為之舉發，自
      應受到合法、正確之推定，是受處分人所辯該機車並無違規行為，即難採信。
（二）本件員警查明上開違規機車所有人係受處分人之後，既已依道路交通管理處罰
      條例第七條之二第二項規定，對前開機車所有人之受處分人掣單舉發，本件舉
      發通知單業於九十二年九月十六日掛號送至受處分人住處由受處分人簽收，有
      新竹市警察局第二分局九十三年九月二日竹市警二分交裁字第０九三００二四
      ０二七號函及所檢送由受處分人具名簽收之掛號函件簽收清單，是受處分人所
      稱並未收到舉發通知單顯與事實不符，受處分人自負於應到案日期前到案，並
      告知違規駕駛人姓名、地址之義務，惟受處分人係遲至應到案日期後之九十三
      年三月二十四日始以本件舉發未附照片，其無舉發之違規行為云云，而向原處
      分機關申訴，有交通違規陳述單及查詢單在卷可稽，加以受處分人初於遞交本
      院之聲明異議狀全然未提及機車曾出借他人使用之事，至本院調查時復稱根本
      不記得係何時出借機車，更表示並無趙新權之地址故無從傳喚趙新權到庭，是
      本件即無傳喚趙新權之必要及可能，受處分人未能於應到案日期前告知所謂被
      舉發違規時使用機車之該他人為何人，故原處分機關於函請原舉發單位查明後
      ，逕依違反道路交通管理事件統一裁罰基準及處理細則第四十四條第一項規定
      ，對前開機車所有人之受處分人裁罰，於法即屬有據。
（三）綜上所述，本件受處分人所有之機車確有不依號誌違規左轉，經交通警察當場
      鳴笛攔停，拒絕停車接受稽查而逃逸之事實，已極為明確，受處分人所辯均不
      足採。
五、綜上所述，異議人所有之ＨＫＳ—八七五號重型機車確有於前揭時、地違規左轉
    後，經警方鳴笛攔查未停而加速逃逸之違規情事，異議人復未於應到案日前告知
    駕駛人之姓名、地址，原處分機關遂就異議人上開違規行為，依道路交通管理處
    罰條例第四十八條第一項第二款、第六十條第一項裁處罰鍰合計七千八百元，固
    非無見，惟原處分機關疏未援引道路交通管理處罰條例第六十三條第一項第一款
    規定，並各予記違規點數一點，是本件異議人之異議雖無理由，然原處分機關之
    處分既有前開瑕疵可指，顯屬不當，本院自應予以撤銷，另依道路交通管理處罰
    條例四十八條第一項第四款、第六十條第一項、第六十三條第一項第一款及違反
    道路交通管理事件統一裁罰基準表，裁處如主文所示，以資適法。
據上論斷，應依道路交通案件管理辦法第二十條前段，裁定如主文。
中　　　華　　　民　　　國　　九十三　　年　　 十一 　　月　　 三十 　　日
                              臺灣新竹地方法院交通法庭
                                      法    官  黃美盈
如不服本裁定，應於裁定送達後五日內向本院提出抗告狀。
右正本證明與原本無異。
                                      書 記 官  吳尚文
中　　　華　　　民　　　國　　九十三　　年　　 十一 　　月　　 三十 　　日
